【裁判字號】    99,抗,185
【裁判日期】    990310
【裁判案由】    假扣押
【裁判全文】
臺灣高等法院民事裁定                   99年度抗字第185號
抗  告  人  乙○○
            甲○○
            戊○○
            亨信貿易有限公司
上  一  人
法定代理人  丙○○
上列四人
共同代理人  陳志隆律師
相  對  人  元源生物科技股份有限公司
                      設台北縣淡水鎮○○○路○段27之5號15
                      樓
法定代理人  丁○○    住同上
代  理  人  林永頌律師
            張譽尹律師
上列當事人間假扣押事件，抗告人對於中華民國98年12月15日臺
灣臺北地方法院98年度裁全字第7157號裁定，提起抗告，本院裁
定如下：
    主  文
原裁定關於抗告人乙○○、甲○○、戊○○部分及命負擔聲請訴
訟費用部分均廢棄。
上開廢棄部分，相對人在原法院之聲請均駁回。
抗告人亨信貿易有限公司之抗告駁回。
聲請、抗告訴訟費用由抗告人亨信貿易有限公司負擔。
    理  由
一、按債權人就金錢請求或得易為金錢請求之請求，欲保全強制
    執行者，得聲請假扣押；又假扣押，非有日後不能強制執行
    或甚難執行之虞者，不得為之，民事訴訟法第522條第1項、
    第523條第1項分別定有明文。所謂不能強制執行，如債務人
    浪費財產、增加負擔或就其財產為不利益之處分，將成為無
    資力之情形等是；所謂甚難執行之虞者，如債務人將移往遠
    方、逃匿、應在外國為強制執行等是。又請求及假扣押之原
    因應釋明之；又前項釋明如有不足，而債權人陳明願供擔保
    或法院認為適當者，法院得定相當之擔保，命供擔保後為假
    扣押，亦為民事訴訟法第526條第1項、第2項所明定。依上
    開規定可知，債權人聲請假扣押，應就其請求及假扣押之原
    因加以釋明，該項釋明如有不足，而債權人陳明願供擔保或
    法院認為適當者，法院得定相當之擔保，命供擔保後為假扣
    押。若債權人就其請求及假扣押之原因絲毫未予釋明，法院
    不得命供擔保後為假扣押（最高法院94年度台抗字第665 號
    裁定參照）。又所謂釋明，係指當事人應提出能即時調查，
    可使法院得薄弱之心證，信其主張為真實之謂（民事訴訟法
    第284條規定參照）。
二、本件相對人在原法院聲請意旨略以：債務人鄭仲志、嚴章鈴
    （彼二人均未提起抗告）為伊之前員工，與伊簽有切結書，
    承諾離職後，對於伊之營業秘密負有保守秘密之義務及離職
    後三年之競業禁止義務。如違反前開義務者，除應賠償伊所
    受之損害，並應支付懲罰性違約金，其中鄭仲志為新台幣（
    下同）1,000萬元，嚴章鈴為3,000萬元。抗告人戊○○曾任
    伊之董事及伊之大陸地區經銷商，為幕後出資並提供抗告人
    亨信貿易有限公司（下稱亨信公司）大陸辦公室作為虛設新
    鋒有限公司（下稱新鋒公司）營業據點之人，抗告人乙○○
    、甲○○則分別為抗告人亨信公司之員工。詎債務人鄭仲志
    、嚴章鈴於民國（下同）97年間離職後，竟違反保守營業秘
    密之義務，與抗告人戊○○、甲○○、乙○○共同仿冒伊所
    研發之133防霧劑產品，在台灣作成EV16防霧劑，以虛設不
    存在之新鋒公司名義在大陸地區銷售，債務人何碧霞（未提
    起抗告）提供台北富邦商業銀行天母分行帳戶供其收取貨款
    ，侵害伊之權利，致伊受有重大損害。查抗告人亨信公司在
    大陸地區設有辦公據點（設在廣東省深圳市寶安區沙井鎮萬
    天村新奉苑019棟），極有可能在大陸地區有資產。又抗告
    人為避免高額損害賠償，恐有將在台資金轉移至大陸，而致
    日後有甚難執行之虞，爰願供擔保，以代釋明，請准對抗告
    人所有之財產分別在1,000萬元或200萬元範圍內予以假扣押
    等情，固已據其提出債務人鄭仲志、嚴志鈴所簽訂切結書、
    、在大陸之李雄輝書面之證詞、大陸地區執業律師見證書、
    乙○○之名片、甲○○之名片、相對人公司變更登記資料、
    刑事告訴狀及抗告人亨信公司網頁（見原法院卷聲證2、聲
    證4、聲證5、聲證6、聲證7、聲證8、聲證9）為證，以釋明
    其請求。惟就「日後不能強制執行或甚難執行之虞」之假扣
    押原因，僅空言主張「抗告人為避免高額損害賠償，恐有將
    在台資金轉移至大陸之虞」云云（見原法院卷第10頁、本院
    卷第73頁背面、74頁），全未對抗告人戊○○、乙○○、甲
    ○○（下稱抗告人戊○○等三人）提出任何可得即時調查之
    證據，以資釋明。揆之首揭說明，雖經相對人陳明願供擔保
    ，法院仍不得命擔保後為假扣押，乃原裁定竟命相對人供擔
    保後，對抗告人戊○○等三人為假扣押，尚有未洽。抗告人
    戊○○等三人之抗告意旨執此指摘原裁定此部分不當，聲明
    廢棄，為有理由。
三、次按債權人收受假扣押裁定後已逾30日者，不得聲請執行，
    強制執行法第132條第3項定有明文；又如收受假扣押裁定已
    逾上開期間而未聲請執行時，該裁定即喪失執行名義之效力
    （最高法院92年度台抗字第379號裁定參照）。經查相對人
    自認伊係於98年12月21日收受本件假扣押裁定後，並未對抗
    告人亨信公司聲請假扣押強制執行，有相對人所提出之假扣
    押強制執行聲請狀可按（見本院卷第77-81頁），依前開說
    明，本件假扣押裁定已對抗告人亨信公司喪失執行名義之效
    力，已不得持以聲請強制執行，則抗告人亨信公司對本件假
    扣押裁定提起抗告，聲明廢棄，已無實益，為無理由，應予
    駁回。
四、爰裁定如主文。
中    華    民    國    99    年    3    月    10    日
                  民事第六庭
                        審判長法  官 林鄉誠
                              法  官 梁玉芬
                              法  官 張  蘭
正本係照原本作成。
本裁定除以適用法規顯有錯誤為理由外，不得再抗告。如提起再
抗告，應於收受後10日內委任律師為代理人向本院提出再抗告狀
。並繳納再抗告費新台幣１千元。
中    華    民    國    99    年    3    月     10    日
                              書記官 黃麗玲

司法院資訊處製作；財團法人民間司法改革基金會備份。
